【裁判字號】    99,中交簡上,207
【裁判日期】    990421
【裁判案由】    過失傷害
【裁判全文】
臺灣臺中地方法院刑事判決         99年度中交簡上字第207號
上  訴  人  臺灣臺中地方法院檢察署檢察官
被      告  甲○○
上列上訴人因被告過失傷害案件，不服本院臺中簡易庭中華民國
99年1 月6 日99年度中交簡字第98號第一審刑事簡易判決（聲請
案號：臺灣臺中地方法院檢察署98年度偵字第27029 號），提起
上訴及移送併案審理（臺灣臺中地方法院檢察署99年度偵字第10
34號），本院管轄之第二審合議庭判決如下：
    主    文
原判決撤銷。
甲○○因過失傷害人，處有期徒刑伍月，如易科罰金，以新臺幣
壹仟元折算壹日。緩刑貳年。
    犯 罪 事 實
一、甲○○明知其於民國88年2 月1 日經交通部公路總局臺中區
    監理所裁處永久吊銷其所領有之普通大型貨車駕駛執照後，
    迄今未重新考領任何汽車駕駛執照，倘若駕車上路，即為無
    駕駛執照駕車之行為，且其明知於98年6 月13日凌晨0 時10
    分許起至2 時5 分許之期間內，業在臺中市○區○○路30號
    住處內與朋友一同飲用啤酒，已達不能安全駕駛動力交通工
    具之程度，倘若駕車上路，恐因酒後操控力、注意力降低，
    而易釀致車禍意外。詎甲○○於飲酒後，猶執意於同日凌晨
    2 時20分許，無照駕駛車號0651-PU 號自小客車上路，沿臺
    中市○區○○路往中華路方向行駛，於同日凌晨2 時31分許
    ，駛至中正路與中華路交岔路口處欲右轉中華路時，斯時乙
    ○○則係騎乘車牌號碼JOK-229 號普通重型機車沿同市○○
    路對向車道朝中正路之方向駛來，詎甲○○因飲酒後駕駛動
    力交通工具之操控力、注意力均降低，竟於駕車右轉中華路
    時，恣意跨越雙黃線駛入乙○○刻正行駛之車道內，致乙○
    ○騎乘之上開機車迅遭甲○○駕駛之上開車輛迎面撞擊，乙
    ○○當場人車倒地，因此受有脛骨及腓骨開放性骨折之傷害
    。甲○○肇事後，在具偵查犯罪職權之機關尚不知何人為肇
    事者前，主動打電話報警及通知救護車前往現場救助，嗣於
    臺中市警察局第一分局大誠分駐所警員莊國罐前往現場處理
    時，主動向警員莊國罐自首其為駕車肇事之人，並於事後接
    受裁判，甲○○同時經警員莊國罐對之進行呼氣所含酒精濃
    度檢測後，測得其呼氣所含酒精濃度達每公升0.93毫克（所
    涉公共危險部分業經臺灣臺中地方法院檢察署檢察官另以98
    年度速偵字第2306號為緩起訴處分確定，非本院審理範圍）
    。
二、案經乙○○訴由臺中市警察局第一分局報告臺灣臺中地方法
    院檢察署檢察官偵查起訴及移送併案審理。
    理  由
一、按被告以外之人（包括證人、鑑定人、告訴人、被害人及共
    同被告等）於審判外之陳述雖不符刑事訴訟法第159 條之1
    至之4 等4 條之規定，而經當事人於審判程序同意作為證據
    ，法院審酌該言詞陳述或書面陳述作成時之情況，認為適當
    者，亦得為證據；當事人、代理人或辯護人於法院調查證據
    時，知有刑事訴訟法第159 條第1 項不得為證據之情形，而
    未於言詞辯論終結前聲明異議者，視為有前項之同意，同法
    第159 條之5 定有明文。立法意旨在於傳聞證據未經當事人
    之反對詰問予以核實，原則上先予排除。惟若當事人已放棄
    反對詰問權，於審判程序中表明同意該等傳聞證據可作為證
    據；或於言詞辯論終結前未聲明異議，基於尊重當事人對傳
    聞證據之處分權，及證據資料愈豐富，愈有助於真實發見之
    理念，且強化言詞辯論主義，使訴訟程序得以順暢進行，上
    開傳聞證據亦均具有證據能力。本案公訴人及被告甲○○於
    本院審理程序時就本院引用之下列證據，均未加爭執，且本
    院審酌證據作成之形式，均無瑕疵、與待證事實具有關聯性
    等情況，認為適當，且無不法取得之情形，應認得為證據，
    揆諸前開說明，就本案所引用之供述、書面證據及非供述證
    據，均得採為本案證據，合先敘明。
二、按汽車行駛時，駕駛人應注意車前狀況及兩車併行之間隔，
    並隨時採取必要之安全措施。道路交通安全規則第94條第3
    項定有明文。又汽車在未劃設慢車道之雙向二車道行駛時，
    應依下列規定：一、均應在遵行車道內行駛。二、在劃有分
    向限制線之路段，不得駛入來車之車道內。道路交通安全規
    則第97條第1項第1款、第2款亦有明文。經查：
（一）上揭時地犯罪事實，業據被告於警詢、偵查中及本院審理
      中坦承不諱，並經告訴人乙○○於警詢、偵查中指訴明確
      ，且有員警職務報告書、道路交通事故現場圖、道路交通
      事故調查報告表各1 份及現場照片8 幀附卷可稽，互核相
      符。
（二）參諸卷附道路交通事故現場圖及現場照片顯示，告訴人乙
      ○○所行駛之中華路，在與中正路交岔之前，係劃設有分
      向限制線之雙向二車道，而告訴人之機車與被告所駕駛之
      上開自小客車之撞擊點係在告訴人所行駛之中華路車道上
      ，被告所駕自小客車係以其左前車頭擦撞到告訴人所騎機
      車之左側車身，致告訴人之機車左側車身遭撞擊後，人車
      向左側傾倒在地，由此顯見被告在駕車碰撞到告訴人所騎
      機車之前，確有於中正路右轉中華路時跨越中華路之分向
      限制線而駛入來車車道之違規行為甚明。而被告斯時駕車
      並未注意車前狀況，致未能隨時採取必要之安全措施，亦
      有此部分之駕車違失無疑。審酌被告曾經考領駕駛執照（
      惟於88年2 月1 日經交通部公路總局臺中區監理所裁處永
      久吊銷其所領有之普通大型貨車駕駛執照後，迄今未重新
      考領任何汽車駕駛執照），自應對上開道路交通安全規定
      知之甚詳，除不得於飲酒後駕車上路外，並應於駕駛汽車
      之過程中恪遵汽車駕駛人應在遵行車道內行駛、在劃有分
      向限制線之路段，不得駛入來車之車道及注意車前狀況，
      以採取必要之安全措施之規定，始足謂其已善盡汽車駕駛
      人之注意義務。參諸被害人所騎機車確係遭被告駕車撞及
      ，而以當時天候晴朗之凌晨時分、光線為夜間有照明、路
      面乾燥、無缺陷、無障礙物、視距良好等一切情狀，有上
      開道路交通事故調查報告表在卷足按，被告並無不能注意
      之情事，其竟於飲酒後駕車上路，致因其操控動力交通工
      具之操控力、注意力降低，並在上開交岔路口駕車右轉時
      恣意跨越分向限制線行駛而駛入來車之車道內，且疏於注
      意車前狀況，致釀本案車禍意外，由此足徵被告就上開車
      禍之發生，實存有過失甚明。是被告於偵查中及本院審理
      中自承：其駕車未注意車前狀況及其於右轉時跨越分向雙
      黃線行駛，在對方的車道上跟告訴人發生擦撞等語，核與
      事實相符，洵堪採信。
（三）至告訴人確因本件車禍受有脛骨及腓骨開放性骨折之傷害
      乙節，業經告訴人指訴明確，並有中山醫學大學附設醫院
      診斷證明書1 份在卷可稽，被告對此並不爭執。是以，告
      訴人之受傷結果，實係被告違背應負之上開注意義務所致
      ，故告訴人受傷結果之發生與被告之過失間，具有相當因
      果關係存在，至為灼然。
（四）末查，被告於88年2 月1 日經交通部公路總局臺中區監理
      所裁處永久吊銷其所領有之普通大型貨車駕駛執照後，迄
      今未重新考領任何汽車駕駛執照乙節，業據被告自陳在卷
      ，並有交通部公路總局嘉義區監理所雲林監理站99年3 月
      15日嘉監雲字第0990002723號函1 份在卷可參（見本院簡
      上審理卷第32頁）。又被告酒醉駕車之行為，亦有酒精濃
      度測試表1 紙在卷可稽。是被告就本案車禍意外之發生，
      亦同時存有汽車駕駛人無駕駛執照駕車及酒醉駕車之違規
      行為甚明。
（五）綜上所述，被告前揭所為任意性自白，核與事實相符，足
      堪採信。故本案事證明確，被告犯行洵堪認定，應予依法
      論科。
三、核被告所為，係犯刑法第284 條第1 項前段之過失傷害罪。
    被告汽車駕駛人，無駕駛執照駕車及酒醉駕車，因而致人受
    傷，依道路交通管理處罰條例第86條第1 項規定，加重其刑
    至二分之一。又被告肇事後，主動以其使用之行動電話報案
    自首肇事，並於警方到場處理時，主動向警員莊國罐自首其
    為駕車肇事之人，並於事後接受裁判乙節，除經被告陳明在
    卷外，並有臺中市警察局第一分局99年3 月15日中分一偵字
    第0990007249號函暨所附臺中市警察局勤務指揮中心受理各
    類案件紀錄單、被告警詢筆錄1 份在卷可按（見本院簡上審
    理卷第34至39頁），被告亦於事後接受裁判，自應依刑法第
    62 條 前段規定，減輕其刑，並依法先加後減之。至臺灣臺
    中地方法院檢察署99年度偵字第1034號移送併案意旨所指犯
    行，與上開經論罪科刑之部分，為被告及犯罪事實均相同之
    同一案件，為事實上一罪關係，本院自應併予審理之。原審
    判決依聲請簡易判決處刑意旨所載被告酒醉駕車上路，因疏
    未注意而致人受傷乙節，認為被告涉犯過失傷害罪，事證明
    確，並認定被告有酒醉駕車致人受傷之違反道路交通管理處
    罰條例第86條第1 項規定應予加重至二分之一之情形，及被
    告有自首之減輕其刑規定，而據以論罪科刑，固非無見。惟
    因經本院訊問被告及調查卷內告訴人之指訴、現場圖及道路
    交通事故調查報告等證據結果，認為被告之過失除其因飲酒
    後駕車上路，致其操控動力交通工具之操控力、注意力降低
    之過失外，並有在交岔路口駕車右轉時恣意跨越分向限制線
    行駛而駛入來車之車道內，及疏於注意車前狀況之過失情節
    存在；此外，經本院依職權調查被告之駕駛執照考領結果得
    知，被告於88年2 月1 日經交通部公路總局臺中區監理所裁
    處永久吊銷其所領有之普通大型貨車駕駛執照後，迄今未重
    新考領任何汽車駕駛執照，是被告於上揭時地駕車上路並肇
    致車禍發生之行為，亦有無駕駛執照駕車而致人受傷之違反
    道路交通管理處罰條例第86條第1 項規定應予加重至二分之
    一之情形存在，業如前述，原審漏未審酌及此，尚有未洽，
    參以被告所為過失傷害行為之全貌觀之，其違法性及可責性
    非輕，認原審所判處之刑度，與被告犯罪行為及結果間，依
    比例原則觀之，稍有未達足以懲戒、教化被告之憾，檢察官
    執此意旨指摘原判決不當，亦有理由，自應由本院予以撤銷
    改判。
四、爰審酌被告之素行尚可，其駕車撞及告訴人所騎機車，致告
    訴人受傷之行為，係存有過失，告訴人所受傷害非屬輕微，
    及斟酌被告於本院審理中業與告訴人達成和解損害賠償，此
    有調解筆錄1 份在卷可參，而被告於警詢、偵查中及本院審
    理中皆坦承其就本案車禍之發生存有過失，其犯後態度尚稱
    良好等一切情狀，量處如主文第二項所示之刑，並諭知易科
    罰金之折算標準，以示懲儆。末查，被告前未曾因故意致犯
    罪受有期徒刑以上刑之宣告，有本院刑事被告前科紀錄表在
    卷可按，被告坦承犯行，深具悔意，其經此教訓，當知警惕
    而無再犯之虞，本院綜核各情及斟酌告訴人具狀所陳意見後
    ，所宣告之刑，認以暫不執行為適當，併予宣告緩刑，以啟
    自新。
五、另本件被告行為後，刑法第41條第2 項至第8 項雖業於97年
    12月30日修正，經總統於98年1 月21日公布，並於98年9 月
    1 日施行。其中刑法第41條第1 、3 、8 項再於98年12月15
    日修正其文字、第7 項刪除「裁判」2 字，同時增訂同條文
    第9 、10項之規定後，經總統於98年12月30日公布，並於99
    年1 月1 日施行。而按行為後法律有變更者，適用行為時之
    法律，但行為後之法律有利於行為人者，適用最有利於行為
    人之法律，刑法第2 條第1 項定有明文，係採從舊從輕之原
    則。而所謂法律有變更，係指足以影響行為之可罰性範圍及
    其法律效果之法律修正而言，易科罰金、易服勞役之折算標
    準及其期限涉及裁量權之行使，屬於科刑規範事項，其折算
    標準於裁判時並應於主文內諭知，與一般純屬執行之程序有
    別，是如新舊法對易科罰金、易服勞役之折算標準及期限各
    有不同時，應依前揭規定，比較適用最有利於行為人之法律
    ，有最高法院96年度臺非字第58號、第234 號判決可資參照
    ，惟有關易服社會勞動折算標準為6 小時折算1 日，期限為
    最長1 年，修正後刑法第41條第2 項、第3 項、第5 項已定
    有明文，其標準係屬固定，並不涉及法院裁量權之行使，非
    屬科刑規範事項變更，而本件又無修正後刑法第41條第9 、
    10款之情形，至上開修正後刑法第41條第1 、3 、7 、8 項
    則屬文字之修正刪改，均不生新舊法比較之問題，故本件無
    刑法第2 條法律變更規定之適用。又依刑事訴訟法第479 條
    第2 項規定，可知該易服社會勞動乃係屬執行檢察官之權限
    ，是本件自無須再於主文中另諭知易服社會勞動之折算標準
    ，附此敘明。
據上論斷，應依刑事訴訟法第455 條之1 第1 項、第3 項、第36
9 條第1 項前段、第364 條、第299 第1 項前段，道路交通管理
處罰條例第86條第1 項，刑法第284 條第1 項前段、第62條前段
、第41條第1 項前段、第74條第1 項第1 款，刑法施行法第1 條
之1 第1 項、第2 項前段，判決如主文。
本案經檢察官張容姍到庭執行職務。
中    華    民    國    99    年    4     月    21    日
                  刑事第十八庭  審判長法  官  高文崇
                                      法  官  張清洲
                                      法  官  胡芷瑜
以上正本證明與原本無異。
不得上訴。
                                      書記官  沈慧玲
中    華    民    國    99    年    4     月    21    日
附錄本案論罪科刑法條全文
刑法第284 條（過失傷害罪）
因過失傷害人者，處6 月以下有期徒刑、拘役或5 百元以下罰金
，致重傷者，處1 年以下有期徒刑、拘役或5 百元以下罰金。
從事業務之人，因業務上之過失傷害人者，處1 年以下有期徒刑
、拘役或1 千元以下罰金，致重傷者，處3 年以下有期徒刑、拘
役或2 千元以下罰金。

司法院資訊處製作；財團法人民間司法改革基金會備份。
